【裁判字號】    89,易,4196
【裁判日期】    900417
【裁判案由】    就業服務法
【裁判全文】
臺灣板橋地方法院刑事判決                        八十九年度易字第四一九六號
    公  訴  人  臺灣板橋地方法院檢察署檢察官
    被      告  旭成塑膠企業有限公司
    兼  代表人  庚○○
    被      告  丙○工業股份有限公司
    兼  代表人  丁○○
右列被告因就業服務法案件，經檢察官提起公訴（八十九年度偵字第一七六六八、八
０八０號），本院判決如左：
    主  文
旭成塑膠企業有限公司部分免訴。
庚○○法人之代表人，因執行業務違反雇主不得聘僱未經許可之外國人之規定，其聘
僱人數為壹人，處拘役肆拾日，如易科罰金，以新臺幣玖佰元即銀元佰元折算壹日
。
丙○工業股份有限公司其代表人因執行業務，違反雇主不得聘僱未經許可之外國人之
規定，其聘僱人數為壹人，科罰金新臺幣萬元。
丁○○法人之代表人，因執行業務違反雇主不得聘僱未經許可之外國人之規定，其聘
僱人數為壹人，處拘役拾日，如易科罰金，以新臺幣玖佰元即銀元佰元折算壹日
。
    事  實
一、庚○○（曾於民國八十六年間因違反就業服務法案件，經本院以八十六年度易字
    第五三二四號判決判處罰金四萬元確定，而於八十六年十二月十日執行完畢，惟
    未構成累犯）及丁○○分別係設於台北縣新莊市○○路二二七巷三一號旭成塑膠
    企業有限公司（下稱旭成公司）及設於台北縣新莊市○○○路七三號一樓丙○工
    業股份有限公司（下稱丙○公司）之代表人，二人均明知雇主未經許可不得聘僱
    未經許可之外國人，庚○○竟未經合法申請許可，因執行業務自八十二年間某日
    起至八十七年七月間某日止，以每日新台幣（下同）六百元之薪資並供住宿之代
    價，非法僱用菲律賓籍勞工甲○○○○○○. P AICESTO一人，在台北縣新莊市○○路二
    二七巷三十一號旭成公司工廠內，從事塑膠加工工作，另以每月一萬元之代價，
    僱請該外勞在上址從事清理鴿舍之工作。丁○○因執行業務，則自八十八年七月
    間某日起至八十八年九月間某日止，以每日薪資六百元之代價，未經許可非法僱
    用上開菲律賓籍勞工甲○○○○○○. P AICESTO在台北縣新莊市○○路二六七號丙○公
    司工廠內，從事塑膠加工及送貨之工作。嗣於八十八年十月二十五日下午七時許
    ，在台北縣新莊市○○○路一六０號之電動玩具店內為警查獲上開菲律賓籍勞工
    ，始循線查知上情。
二、案經台北縣警察局新莊分局報請台灣台北地方法院檢察署檢察官呈請台灣高等法
    院檢察署檢察長核轉台灣板橋地方法院檢察署暨該署檢察官就法人部分自動檢舉
    偵查起訴。
    理  由
壹、有罪部分：
一、訊據被告庚○○、丁○○矢口否認有何違反就業服務法之犯行，被告庚○○辯稱
    伊是認識該名外勞，該名外勞常到伊公司看伊養的鴿子，但伊沒有僱用該名外勞
    云云，被告丁○○辯稱伊不認識該名外勞，亦沒有僱用該名外勞云云。經查：右
    揭事實，業據證人即上開菲律賓籍人甲○○○○○○. P AICESTO於警訊時指述明確，其
    指稱在旭成公司及丙○公司均係從事塑膠加工等工作，且在旭成公司工作期間，
    是住在該公司之工廠二樓等情，而依旭成公司及丙○公司之營業項目分別有各種
    有關塑膠（模具電子零件玩具電話機殼旋鈕面板旋鈕按鍵開關）之製造加工買賣
    業務等及塑膠製品（電子零件、具配件、包裝容器、文具用品、玩具〈電動玩
    具除外〉等）及模具之製造、裝配、組合、加工、買賣業務等，有旭成公司之營
    利事業登記抄本及丙○公司之經濟部公司執照影本在卷為憑，是該名菲律賓籍人
    倘非確曾在旭成公司及丙○公司之工廠工作，如何得知該工廠之工作性質及工作
    地點，另證人戊○○即承辦警員於偵審中及己○○即承辦警員於本院審理時證述
    係上開菲律賓籍人帶領至旭成公司及丙○公司之工廠指認工作地點、雇主及送貨
    司機，並指述在旭成公司工作時是住在工廠二樓等情，參以被告庚○○於警訊時
    亦供承上開菲律賓籍人對鴿子有興趣，伊就把他留下來住在工廠的二樓，幫伊管
    理鴿子及清理工作等語（詳台灣台北地方法院檢察署八十九年度偵字第二二六二
    號偵查卷第三頁反面），顯見上開證人證述情節即非虛構，足認該名菲律賓籍人
    確曾先後受僱於被告庚○○、丁○○在上開地點工作。雖證人乙○○即丙○公司
    之員工到庭證稱上開菲律賓籍人曾在八十八年七月至公司應徵，但老闆沒有錄用
    等語，惟應係迴護其雇主即被告丁○○之詞，尚不足取，附此敘明。此外，被告
    庚○○、丁○○辯稱並未於上開時間僱佣上開菲律賓勞工一即，經送法務部調查
    局測謊結果，認均呈說謊反應，有該局八十九年七月二十一日（89）陸（三）字
    第89039669號鑑定通知書在卷可參。綜上，被告庚○○、丁○○空言否認，不足
    採信。本件事證明確，被告犯行均堪認定。
四、按外國人未經雇主申請許可，不得在中華民國境內工作；雇主不得聘僱未經許可
    之外國人；違反者應處以刑罰，又法人之代表人因執行業務而犯此罪者，該法人
    亦應科以罰金，就業服務法第四十二條、第五十三條第一款及第五十八條第一項
    、第二項分別定有明文。本件被告庚○○為旭成公司之代表人，被告丁○○為丙○公司之代表人，均因執行業務而違反上開就業服務法第五十三條第一款規定，
    聘僱未經許可之外國人工作，其聘僱之人數為一人，均應依同法第五十八條第一
    項前段處斷。爰分別審酌被告庚○○、丁○○之品行、犯罪之動機、目的、手段
    、智識程度、所生危害及犯罪後之態度等一切情狀，分別量處如主文第二、四項
    所示之刑，並均諭知易科罰金之折算標準。又被告丁○○係丙○公司之代表人，
    其因執行業務犯上開就業服務法第五十八條第一項前段之罪，依同條第二項規定
    ，對於丙○公司亦應科以同條第一項所定罰金之刑，爰併宣告如主文第三項所示
    之罰金。
貳、免訴部分：
一、公訴意旨略以：被告旭成公司之負責人即被告庚○○，未經合法申請許可，自八
    十二年間起，以每日六百元之薪資並供住宿之代價，非法僱用上開菲律賓籍外勞
    ，在台北縣新莊市○○路二二七巷三十一號旭成公司工廠內，從事塑膠加工，另
    以每月一萬元之代價，在上址從事清理鴿舍之工作，直至八十七年七月間止經通
    知解僱止。因認被告旭成公司應依就業服務法第五十八條第二項之規定，科以罰
    金刑等語。
二、按案件時效已完成者，應諭知免訴之判決，刑事訴訟法第三百零二條第二款定有
    明文。又刑法第八十條第一項第五款規定，處拘役或罰金刑者之追訴權時效為一
    年。
三、查被告旭成公司被訴該公司之代表人因執行業務自八十二年間起至八十七年七月
    間止，未經許可非法僱用外國人，應依就業服務法第五十八條第二項之規定，就
    法人部分科以罰金刑。然查台北縣警察局新莊分局係於八十九年一月十三日移送
    自然人即被告庚○○部分，而公訴人於偵查中訊問被告庚○○後查悉被告旭成公
    司之上開犯行而開始偵查，已逾一年之追訴權時效。是被告旭成公司部分之追訴
    權之時效業已完成、依照前開說明，應為免訴之諭知。
據上論斷，應依刑事訴訟法第二百九十九條第一項前段、第三百零二條第二款，就業
服務法第五十三條第一款、第五十八條第一項前後段、第二項，刑法第十一條前段、
第四十一條、罰金罰鍰提高標準條例第二條，現行法規所定貨幣單位折算新臺幣條例
第二條，判決如主文。
本案經檢察官李海龍到庭執行職務
中      華      民      國      九十      年      四      月    十七    日
                                  臺灣板橋地方法院刑事第三庭
                                          法  官  李  幼  妃
右正本證明與原本無異。
如不服本判決，應於判決送達後十日內，向本院提出上訴狀。
                                          書記官  強  梅  芳
中      華      民      國      九十      年      四      月    十九    日
附錄本案論罪科刑法條全文
就業服務法第五十三條
雇主不得有左列行為：
一、聘僱或留用未經許可或許可失效之外國人。
二、以本人名義聘僱外國人為他人工作。
三、未經許可聘僱或留用他人所申請聘僱之外國人。
四、指派所聘僱之外國人從事申請許可以外之工作。
就業服務法第五十八條
違反第五十三條第一款、第二款或第三款規定，其聘僱或留用人數為一人者，處六月
以下有期徒刑、拘役或科或併科新台幣九萬元以下罰金；其聘僱或留用人數為二人以
上者，處三年以下有期徒刑、拘役或科或併科新台幣三十萬元以下罰金。
法人之代表人、法人或自然人之代理人、受雇人或其他從業人員，因執行業務犯前項
之罪者，除處罰其行為人外，對該法人或自然人亦科以前項之罰金。


司法院資訊處製作；財團法人民間司法改革基金會備份。
